【裁判字號】    99,交聲,288
【裁判日期】    990415
【裁判案由】    違反道路交通管理處罰條例聲明異議
【裁判全文】
臺灣士林地方法院交通事件裁定        99年度交聲字第288號
原處分機關  臺北市交通事件裁決所
異  議  人
即受處分人  乙○○
上列異議人即受處分人因違反道路交通管理處罰條例案件，對於
臺北市交通事件裁決所民國99年3 月12日所為之處分（原處分案
號：北市裁罰字第裁22-A00XAQ496號）聲明異議，本院裁定如下
：
    主  文
原處分撤銷。
乙○○汽車駕駛人迴車時，在禁止左轉路段迴車，處罰鍰新臺幣
玖佰元，並記違規點數壹點。
    理  由
一、按禁止左轉路段，不得迴車；汽車駕駛人迴車時，在禁止左
    轉路段迴車者，處新臺幣900 元以上1,800 元以下罰鍰，並
    記違規點數1 點，道路交通安全規則第106 條第3 款、道路
    交通管理處罰條例第49條第1 項第3 款、第63條第1 項第1
    款，分別定有明文。
二、原處分意旨略以：異議人即受處分人乙○○於民國99年2月6
    日18時22分許，駕駛車牌號碼3497-DA 號自小客車（下稱系
    爭汽車），行經臺北市○○區○○路與志成街口設有禁止左
    轉標誌路段，闖紅燈逕予迴轉，經臺北市政府警察局士林分
    局交通分隊員警當場舉發「駕車行經有燈光號誌管制之交岔
    路口闖紅燈」，爰依道路交通管理處罰條例第53條第1 項規
    定，裁處罰鍰新臺幣（下同）2,700 元，並依同條例第63條
    第1 項第3 款規定，記違規點數3 點云云。
三、異議意旨略以：受處分人駕駛系爭汽車於上開路口迴轉時，
    上開路口號誌為黃燈，並非紅燈，受處分人並未闖紅燈，員
    警誤認受處分人闖紅燈迴轉而舉發，殊與事實不符，原處分
    應予撤銷等語。
四、經查：(一)證人即舉發本件違規之員警甲○○證稱：伊於上開
    時間執行取締交通違規勤務，違規路口設有「平日17時至19
    時、假日15時至19時」禁止左轉之標誌，違規時間為「平日
    」，故該路口為禁止左轉路段，也禁止迴轉；伊看到系爭汽
    車行駛在中正路西往東內側車道，在分隔島設有「禁止左轉
    」標誌處之缺口迴轉，當場攔停舉發等語（本院卷第19至21
    頁），並提出道路交通事故現場圖1 紙（本院卷第28頁），
    經核與受處分人於聲明異議狀記載：伊於上開路段不得迴轉
    之時間迴轉（本院卷第4 頁）、於本院供稱：伊在中正路內
    側車道路口迴轉，迴轉後在中正路為警攔停，對於違規迴轉
    沒有意見等語（本院卷第18、24頁）相符；又違規路口設有
    「平日17時至19時、假日15時至19時禁止左轉」之標誌，有
    照片2 幀在卷可稽（本院卷第29頁），本件違規時間為平日
    ，上開路口為禁止左轉路段，不得迴轉，揆諸首揭規定甚明
    ，是受處分人於上開時間駕駛系爭汽車，於禁止左轉路段迴
    車之違規事實，應堪認定。(二)原處分裁決書雖認受處分人係
    「駕車行經有燈光號誌管制之交岔路口闖紅燈」，依道路交
    通管理處罰條例第53條第1 項規定裁罰云云。惟查，證人即
    舉發員警甲○○證稱：上開路口為T 字型路口，中正路平常
    閃黃燈，志成街閃紅燈，如有行人要通行，按下紅綠燈按鈕
    後，志成街先轉為紅燈，中正路則為綠燈，志成街東西向行
    人穿越道燈號為綠燈，行人可通行志成街，接著中正路轉為
    紅燈，志成街則為綠燈，中正路上的行人穿越道燈號為綠燈
    ，行人可以通行中正路，之後再回復閃黃燈狀態；中正路轉
    為紅燈若干秒之後，所有車輛均停下之後，伊看到受處分人
    闖紅燈迴轉過來才加以攔停，攔停時只有受處分人一部車迴
    轉云云（本院卷第20、23頁），依證人甲○○上開證述，其
    攔停受處分人時，中正路應係紅燈，無其他車輛通行；惟證
    人甲○○又證稱：受處分人迴轉至中正路東往西方向之內側
    車道時，伊為了攔停受處分人，先以手勢擋住中正路上東往
    西方向之車輛，讓受處分人駛至外側車道靠邊停車，伊攔停
    受處分人時，中正路可能已變為綠燈等語（本院卷第22頁）
    ，可徵證人甲○○就攔停受處分人時，中正路口號誌究為紅
    燈或綠燈，證述顯然前後不一致，尚非得據此部分證述逕認
    受處分人闖紅燈迴轉；抑且，證人甲○○證稱從志成街駛出
    之車輛很少，中正路亮紅燈時間約30秒至40秒等語（本院卷
    第20、21、22頁），若依證人甲○○所述，受處分人於中正
    路紅燈時迴轉至中正路東往西方向車道者，此際志成街應係
    綠燈，而從志成街駛出右轉行駛於中正路東往西方向之車道
    之車輛很少，中正路又係雙向紅燈，員警何須以手勢攔住中
    正路東往西方向之車輛，俾使系爭汽車從中正路東往西方向
    內側車道駛進外側車道靠邊接受舉發？尚難採認證人甲○○
    證稱受處分人闖紅燈迴轉屬實，是受處分人辯稱其迴轉時，
    中正路有車輛直行等語，應非子虛；進者，證人甲○○復證
    稱其攔停受處分人當時確實有車輛在中正路通行，並未注意
    行人穿越道有無行人通行等語（本院卷第21、23頁），足見
    斯時中正路並非紅燈，否則何致有車輛在中正路上通行，又
    若斯時中正路為紅燈，應係行人為穿越人行道路而按下紅綠
    燈按鈕，中正路上自應有行人通過，員警應不可能未看到有
    無行人通行，是僅憑舉發員警即證人甲○○上開證述，尚難
    逕認中正路口之號誌於違規時間確為紅燈，受處分人辯稱其
    並未闖紅燈等語，並非不能採信，自無從遽認受處分人有闖
    紅燈之違規行為。
五、綜上所述，原處分機關依道路交通管理處罰條例第53條第1
    項、第63條第1 項第3 款及違反道路交通管理事件統一裁罰
    基準表規定，裁處受處分人罰鍰2,700 元並記違規點數3 點
    ，尚有未洽，本件受處分人之異議為有理由，原處分應予撤
    銷，惟受處分人仍有「汽車駕駛人迴車時，在禁止左轉路段
    迴車」之違規情形，應另依道路交通管理處罰條例第49條第
    1 項第3 款、第63條第1 項第1 款及違反道路交通管理事件
    統一裁罰基準表之規定，裁罰如主文第2 項所示。又違反道
    路交通管理事件統一裁罰基準及處理細則第2 條所定之「違
    反道路交通管理事件統一裁罰基準表」雖於99年3 月5 日就
    逾繳納時限裁罰之金額有所修正，然關於上開違反道路交通
    管理處罰條例第49條第1 項第3 款規定之裁罰，修正前、後
    之裁罰標準並無不同，不生新舊法比較之問題，附此敘明。
據上論斷，依道路交通案件處理辦法第20條前段，裁定如主文。
中    華    民    國    99    年    4     月    15    日
                    交通法庭法  官  陳美彤
以上正本證明與原本無異。
如不服本裁定應於送達後5日內向本院提出抗告狀。
                            書記官  吳旻玲
中    華    民    國    99    年    4     月    15    日

司法院資訊處製作；財團法人民間司法改革基金會備份。
